【裁判字號】    89,簡上,453
【裁判日期】    900213
【裁判案由】    給付貨款
【裁判全文】
臺灣高雄地方法院民事判決  八十九年度簡上字第四五三號
    上  訴  人  丙○○
    被上訴人    和酆企業股份有限公司
    法定代理人  乙○○
    訴訟代理人  甲○○
右當事人間給付貨款事件，上訴人對於中華民國八十九年十月二日本院高雄簡易庭八
十九年度雄簡字第二五九三號第一審判決提起上訴，本院判決如左：
    主    文
上訴駁回。
第二審訴訟費用由上訴人負擔。
    事    實
甲、上訴人方面：
  一、聲明：求為判決（一）原判決廢棄。（二）駁回被上訴人在第一審簡易之訴。
  二、陳述：除與原判決記載相同者，資以引用之外，補稱：
      （一）本件票款請求權之原因債權不存在，兩造為直接前後手，上訴人為人之
            抗辯。
      （二）本件票據是上訴人開的，但是向被上訴人購買壁、地磚的貨款並不是（
            新台幣）十萬零六千元，應是不超過八萬二千元。在原審時即對數額方
            面有爭執，原審卻不予採信。
  三、證據：援用原審立證方法，另提出存證信函一紙為證。
乙、被上訴人方面：
  一、聲明：求為判決如主文所示。
  二、陳述：除與原判決記載相同者，茲引用之外，補稱：因上訴人對貨款有爭議，
      故至現場丈量後，確認貨款為十萬零六千元。十三張出貨單的總金額為十四萬
      七千三百八十八元，當時我們要向上訴人請款時，上訴人就嫌我們公司的貨品
      品質差、數量不足、價錢太貴，所以我們公司的承辦人員蘇炯睿才與上訴人至
      工地現場丈量，並且雙方經過協商，才以十萬零六千元和解等語。
  三、證據：援用原審立證方法，另提出貨單影本十三張為證，並請求訊問證人洪志
      郎、吉文德、許肇昌、蘇炯睿。
    理    由
一、本件被上訴人起訴主張執有上訴人簽發之民國八十九年六月三十日期，票號00
    00000號、面額十萬六千元，付款人彰化商業銀行南高雄分行之支票乙紙，
    詎於屆期向付款人為付款之提示時竟遭退票而未獲付款，迭經追索亦均無效，為
    此乃依票據法律關係請求判令被告應給付上述金額及其遲延利息等情。上訴人則
    以票據原因債權不存在等語，資為抗辯。
二、被上訴人主張執有前述系爭支票一紙等情，業經提出支票、退票理由單各一紙為
    證，上訴人對支票之真正亦不爭執，足堪信原告此部分之主張為真實，惟上訴人
    以前開情詞置辯。本件兩造之爭點在於（一）上訴人於原審有無為訴訟標的之認
    諾（二）本件票據之原因關係債權金額與票據面額是否不同？本院審酌如次：
   （一）按當事人於言詞辯論時為訴訟標的之捨棄或認諾者，應本於其捨棄或認諾
         為該當事人敗訴之判決，民事訴訟法第三百八十四條定有明文。又關於言
         詞辯論所定程式之遵守，專以筆錄證之，民事訴訟法第二百一十九條亦有
         明文。法院書記官依法定程式所作成之筆錄，除有反證足以證明其記載為
         失實，就其所記載之事項有完全之證據力（最高法院五十年台上字第四○
         ○號判例參照）上訴人於原審時即就系爭票據法律關係為認諾，此觀諸原
         審八十九年九月十八日言詞辯論筆錄自明，上訴人固稱其於原審時就此部
         分曾為抗辯，並提出存證信函一紙為證，然該行為並非於原審程序中為之
         ，要無生訴訟法上之法律效果可言，況查該存證信函並未否認兩造間之買
         賣關係，而係請求分期清償價金一節，亦有該紙存證信函在卷可稽。且綜
         觀原審審理程序，上訴人之認諾並非出於錯誤或其他可歸責於原審法院之
         事由，上訴人亦無證據證明其所為之認諾有任何不可歸責於己或應歸責原
         審法院之事由，是原審法院因上訴人之認諾所為其敗訴之判決，於法並無
         違誤。
   （二）次按當事人主張有利於己之事實者，就其事實有舉證之責任，民事訴訟法
         第二百七十七條前段定有明文。又票據行為，為不要因行為，執票人不負
         證明關於給付之原因之責任，如票據債務人主張執票人取得票據出於惡意
         或詐欺時，則應由該債務人負舉證之責；而當事人如主張其意思表示係因
         被詐欺或脅迫而為之者，應就其被詐欺或被脅迫之事實，負舉證之責任，
         亦經最高法院著有六十四年台上字第一五四○號、二十一年上字第二○一
         二號判例足資參照。上訴人之上訴理由係以票據原因關係為抗辯，稱系爭
         票據之原因債權金額與系爭票據面額並不一致，原因債權金額應少於票據
         面額等語。惟依上開判例意旨，上訴人就票據原因關係之不存在或爭執即
         需負舉證責任，證明其確有如其所稱之原因關係抗辯事由存在。本件票據
         原因法律關係之存在已據被上訴人提出出貨單十三張在卷可憑，被上訴人
         於本院審理時陳稱，所請求之十萬零六千元係與上訴人經過協商後始確定
         之數額，原先之總金額應為十四萬七千三百八十八元，另證人洪志郎、吉
         文德、許肇昌於八十九年十二月二十八日本院審理時證稱前述十三張出貨
         單確係渠等所簽發，並由上訴人簽收；又證人蘇炯睿於本院九十年一月八
         日審理時亦證述：「在八十九年三月時上訴人曾就出貨數量、價格爭執，
         當時上訴人還叫他公司的會計小姐與我到現場丈量實際面積計算磁磚數量
         來確定其價格，確定後上訴人才開立支票給我們」，是依上述應可認上訴
         人確有積欠被上訴人該筆貨款。上訴人雖於本院審理時否認被上訴人及證
         人所言，然卻未能舉證證明以實其說，既無證據證明兩造間關於本件票據
         之原因關係債權金額與票據面額有相異之處，則上訴人所辯即屬無據。
三、綜上所述，本件被上訴人主張對上訴人有票據債權之存在為可採，上訴人既無從
    舉證證明其於前審所為之訴訟標的法律關係之認諾係可歸責於前審法院或不可歸
    責於自己；亦無從證明系爭票據原因關係確有上述之瑕疵存在，則其所辯均無可
    取。依票據法律關係之規定，被上訴人自得請求上訴人給付十萬六千元及其遲延
    利息。從而被上訴人本於票據法律關係，請求上訴人給付票據金額及遲延利息為
    有理由，應予准許。又，命清償票據上債務之判決，應依職權宣告假執行，民事
    訴訟法第三百八十九條第一項第四款定有明文，是則原審判命上訴人如數給付，
    並依職權宣告假行，於法並無不合。上訴意旨指摘原判決不當，求予廢棄改判，
    為無理由，應予駁回其上訴。
四、據上論結，本件上訴為無理由，依民事訴訟法第四百三十六條之一第三項、第四
    百四十九條第一項、第七十八條，判決如主文。
中    華    民    國    九十    年      二      月        十三          日
                                臺灣高雄地方法院民事第一庭
                                    審判長法  官  謝  靜  雯
                                          法  官  洪  文  慧
                                          法  官  陳  信  伍
右為正本係照原本作成。
本判決不得上訴。
中    華    民    國    九十    年      二      月        十三          日
                                          書記官  李  梅  芬


司法院資訊處製作；財團法人民間司法改革基金會備份。
